臺灣臺中地方法院刑事判決　　　　　　　　　　　　　九十年度易字第三三一四號
　　公　訴　人　臺灣臺中地方法院檢察署檢察官
　　被　　　告　丁○○
右列被告因竊盜等案件，經檢察官提起公訴（九十年度偵字第一五二一九號、九十年
度偵字第一六五五一號），本院判決如左：
    主  文
丁○○幫助連續意圖為自己不法之所有，以恐嚇使人將本人之物交付，處有期徒刑肆
月，如易科罰金，以參佰元折算壹日。扣案之丁○○所有郵政儲金金融卡（局號為二
四七一一三—一，帳號為０三一七八七—九）壹張沒收。
    事  實
一、丁○○，有竊盜前科，經本院九十年沙簡字第五六三號判處有期徒刑六月確定，
    現正於臺灣臺中監獄執行中（不構成累犯），可預見蒐集他人之存摺、帳戶使用
    ，將可能幫助他人藉收購之存摺、帳戶遂行恐嚇取財犯罪之目的，竟於該非法行
    為之發生不違背其本意之情形下，貪圖不法利益，於民國（下同）九十年八月九
    日上午十一時三十分許，於台中縣龍井鄉○○路福頭崙巷九號住處將其所有之局
    號為二四七一一三—一、帳號為０三一七八七—九之郵局帳戶連同提款卡一張，
    以新台幣（下同）四千元之對價賣予丙○○（綽號「小賴」，另行審理），容認
    丙○○轉給他人使用以幫助他人遂行恐嚇取財之犯行。嗣後丙○○於九十年八月
    中旬某日，將前揭帳戶金融卡一張交給吳坤明（另案審結），容認吳坤明再轉給
    他人使用以幫助他人遂行恐嚇取財之犯行，而吳坤明亦果然再將該帳戶、提款卡
    交給甲○○（亦另行審理），而甲○○則於如附表所示之時間點連續竊取他人自
    用小客車後，再基於概括之犯意，意圖為自己不法之所有而以電話聯絡被害人林
    昌龍等人，向渠等恐嚇應將指定金額匯入丁○○之前揭戶帳戶內，否則即將所竊
    得之自用小客車放火燒毀或解體販售零件或任其處置，幫助而容認甲○○為前揭
    恐嚇取財之犯行，致林昌龍、呂裕奎、李東洲、賴世煒、呂淑美、吳秀綿心生畏
    懼而以附表所示方式匯款入丁○○之前揭帳戶內。嗣於九十年八月二十三日十一
    時二十分，為警在台中縣大肚鄉○○路○段三四一巷之廢棄工廠內，查獲甲○○
    、吳坤明與吳鳳玲（另為不起訴處分）同乘甲○○竊得之車牌號碼Ｈ五─七六八
    七號自用小客車，並扣得蔡崇明帳戶之萬泰銀行金融卡一張、丁○○帳戶之郵政
    儲金金融卡一張、甲○○所有研磨過之起子五支、破壞剪一支、甲○○所有行動
    電話二支（號碼0000000000，000000000）及吳坤明所有行
    動電話一支（號碼0000000000）。
二、案經臺中縣警察局烏日分局報請臺灣臺中地方法院檢察署檢察官偵查起訴。
    理  由
一、訊據被告丁○○坦承於上開時、地將其本人於郵局所開立之局號為二四七一一三
    —一、帳號為０三一七八七—九之帳戶連同提款卡一張，以新台幣（下同）四千
    元之對價賣予同案被告丙○○之事實，惟矢口否認有何幫助恐嚇取財之犯行，辯
    稱：伊不知道該帳戶之買受人將該帳戶用來作為恐嚇取財之工具云云。經查：
  (一)丙○○將被告之前揭帳戶轉交與另案被告吳坤明，再由吳坤明轉交予同案被告甲○○，由甲○○用作竊車後，以電話恐嚇車主將贖款匯入該帳戶內之用，其中如
    附表所示之車主林昌龍等人並依甲○○之指示匯入贖款等情，業經丙○○於警訊
    （參閱偵卷(一)第一四一頁）、偵查（參閱偵卷(三)第一五四頁）時供述綦詳；吳坤
    明於警訊（參閱偵卷(一)第三八至第四一頁）、偵查（參閱偵卷(三)第一五九頁）供
    承在卷以及甲○○於警訊（參閱偵卷(一)第三一至第三七頁）、偵查（參閱偵卷(三)
    第九七至第九八頁以及第一三四至第一三五頁）以及本院審理時（參閱本院九十
    年十一月七日之審理筆錄）自白不諱，互核渠等對吳坤明自丙○○處取得購自丁○○郵局帳戶等情均屬相符；而甲○○確實利用該戶頭向所竊得車輛之失主恐嚇
    取財等情，亦核與如附表所示被害人林昌龍等人於警訊時指陳明確，而如附表所
    示被害人林昌隆等人並依甲○○之指示，將款項匯入指定之帳戶，亦有郵政國內
    匯款執據、自動櫃員機交易紀錄、存款收執聯等單據在卷可稽，復有車籍資料、
    贓物認領保管收據、車輛尋獲電腦輸入單附卷可參。
  (二)按刑法上之故意，分直接故意（確定故意）與間接故意（不確定故意），「行為
    人對於構成犯罪之事實，明知並有意使其發生者」為直接故意。「行為人對於構
    成犯罪之事實，預見其發生而其發生並不違背其本意者」為間接故意；而間接故
    意與有認識的過失（又稱疏虞過失）之區別，二者對構成犯罪之事實雖均預見其
    能發生，但前者對其發生並不違背其本意，後者則確信其不發生。查被告係以四
    千元之代價將郵局帳戶賣予丙○○，而金融機關帳戶可供款項之存匯、提領，均
    係一般人在日常生活經驗所俱知之常識，如非係以「借人頭」之手法，欲利用他
    人之帳戶以詐騙財物、恐嚇取財，豈須付費使用他人之金融帳戶，被告為成年人
    ，依一般生活經驗、常識，均應已認知借用存摺者欲以之隱匿真正之資金流向或
    帳戶內資金之實際取得人，其對於借用存摺者欲藉該存摺為各種財產上犯罪之情
    況，當已預見其發生，詎被告竟圖得利益而將金融機關帳戶提供予丙○○轉由吳
    坤明再轉由甲○○使用，顯見被告容認所交付者借用他人帳戶以遂行恐嚇他人交
    付財物之犯行，而不違背其本意，是被告辯稱不知帳戶會作何用云云，顯屬卸責
    之詞，無足採信。此外復有被告所有郵政儲金金融卡一張、甲○○所有研磨過之
    起子五支、破壞剪一支等物扣案可資佐證，被告犯行洵堪認定。
二、查甲○○所為乃犯刑法第三百四十六條第一項恐嚇取財罪，其先後數行為，時間
    緊接，所犯罪名相同，顯係基於概括之犯意為之，為連續犯，核先敘明。核被告
    丁○○提供郵局帳戶予他人供恐嚇取財匯款使用，雖並未參與恐嚇贖款之行為，
    然其顯係以幫助甲○○犯恐嚇取財罪之意思，參與恐嚇取財構成要件以外之行為
    ，其所為係犯刑法第三十條第一項、第三百四十六條第一項之幫助連續恐嚇取財
    罪，並依刑法第三十條第二項之規定，按正犯之刑減輕之。爰審酌被告因貪圖小
    利，擅自提供郵局帳戶供他人非法使用，使犯罪難以查緝，等同助長犯罪，行為
    殊屬不當，惟念及被告僅出售帳戶一個、犯後態度尚稱良好等一切情狀，量處如
    主文所示之刑，並諭知易科罰金之折算標準。末查，扣案之被告丁○○所有之郵
    政儲金金融卡（局號為二四七一一三—一，帳號為０三一七八七—九）壹張，為
    被告所有提供甲○○使用，幫助其向被害人林昌龍等人恐嚇取財之物，業據被告
    供承在卷，乃供被告犯罪所用之物，爰依刑法第三十八條第一項第二款，予以宣
    告沒收，附此敘明。
據上論斷，應依刑事訴訟法第二百九十九條第一項前段，刑法第三百四十六條第一項
、第三十條、第五十六條、第四十一條第一項前段、第三十八條第一項第二款，罰金
罰鍰提高標準條例第一條前段、第二條，判決如主文。
本件經檢察官李芳瑜到庭執行職務。
中      華      民      國      九十一      年      三    月    十五    日
                                        法  官 林學晴
右正本證明與原本無異。
如不服本判決，應於判決送達後十日內向本院提出上訴狀，上訴於臺灣高等法院臺中
分院( 須附繕本 )。
                                        書記官
中      華      民      國      九十一      年      三    月    十五    日
附表
┌───────┬────┬───┬────┬────┬────┬───┐
│竊盜時間及地點│車牌號碼│被害人│恐嚇時間│恐嚇金額│匯入帳戶│備  註│
├───────┼────┼───┼────┼────┼────┼───┤
│90.08.16二十時│L6-2693 │林昌龍│竊車後數│二萬元  │大肚郵局│已匯款│
│三十分，台中市│        │      │日內不詳│        │000000-0│      │
│衛道路巷內    │        │      │時間    │        │000000-0│      │
│              │        │      │        │        │丁○○  │      │
├───────┼────┼───┼────┼────┼────┼───┤
│90.08.17某時，│S9-0508 │呂裕奎│90.08.17│八萬元降│大肚郵局│已匯款│
│台中市西屯區西│        │      │十五時許│至六萬元│000000-0│      │
│安街上        │        │      │接續二次│        │000000-0│      │
│              │        │      │        │        │丁○○  │      │
├───────┼────┼───┼────┼────┼────┼───┤
│90.08.18十九時│S5-5347 │李東洲│90.08.18│六萬五千│大肚郵局│已匯款│
│，台中市○○路│        │      │二十三時│元降至二│000000-0│（一萬│
│與大業路口    │        │      │三十分許│萬五千元│000000-0│元）  │
│              │        │      │接續多次│        │丁○○  │      │
│              │        │      │        │        │        │      │
├───────┼────┼───┼────┼────┼────┼───┤
│90.08.21六時三│2L-2500 │賴世煒│90.08.21│八萬元降│大肚郵局│已匯款│
│十分，台中市四│        │      │八時三十│至二萬五│000000-0│      │
│川三街二九號前│        │      │分      │千元    │000000-0│      │
│              │        │      │        │        │丁○○  │      │
├───────┼────┼───┼────┼────┼────┼───┤
│90.08.21十一時│A8-8233 │呂淑美│竊車後數│六萬元  │大肚郵局│未匯款│
│，台中市西屯區│        │      │日內不詳│        │000000-0│      │
│西安街七六巷五│        │      │時間    │        │000000-0│      │
│弄一號前      │        │      │        │        │丁○○  │      │
├───────┼────┼───┼────┼────┼────┼───┤
│90.08.22十二時│Y3-1771 │吳秀綿│90.08.22│六萬五千│大肚郵局│已匯款│
│二十分，台中市│        │      │十二時三│元降為二│000000-0│      │
│忠明路四九九號│        │      │十分許接│萬五千元│000000-0│      │
│前            │        │      │續二次（│        │丁○○  │      │
│              │        │      │被恐嚇人│        │        │      │
│              │        │      │為乙○○│        │        │      │
│              │        │      │）      │        │        │      │
│              │        │      │        │        │        │      │
│              │        │   │        │        │        │      │
├───────┼────┼───┼────┼────┼────┼───┤
│90.08.23七時四│X5-3263 │莊雪卿│90.08.23│六萬五千│大肚郵局│已匯款│
│十分，台中縣大│        │      │八時許，│元      │000000-0│      │
│肚鄉○○路一六│        │      │同日十時│        │000000-0│      │
│四巷一弄七十號│        │      │許      │        │丁○○  │      │
└───────┴────┴───┴────┴────┴────┴───┘
附錄論罪科刑法條
中華民國刑法第三十條
 (從犯及其處罰)
幫助他人犯罪者，為從犯。雖他人不知幫助之情者，亦同。
從犯之處罰，得按正犯之刑減輕之。
中華民國刑法第三百四十六條
 (單純恐嚇罪)
意圖為自己或第三人不法之所有，以恐嚇使人將本人或第三人之物交付者
，處六月以上五年以下有期徒刑，得併科一千元以下罰金。
以前項方法得財產上不法之利益，或使第三人得之者，亦同。
前二項之未遂犯罰之。
